【裁判字號】    92,訴,2447
【裁判日期】    921128
【裁判案由】    清償借款
【裁判全文】
臺灣臺中地方法院民事判決                        九十二年度訴字第二四四七號
    原      告  保證責任臺中市第二信用合作社
    法定代理人  甲○○
    訴訟代理人  乙○○
    被      告  江耀詳
                        所不.
右當事人間請求清償借款事件，經本院於民國九十二年十一月十七日辯論終結，判決
如左：
    主      文
被告應給付原告新臺幣佰肆拾伍萬肆仟貳佰肆拾玖元，及自民國九十二年五月十六
日起至清償日止，其中新臺幣貳佰肆拾捌萬伍仟貳佰壹拾肆元，按年息百分之十一點
一計算之利息，其中新臺幣玖拾陸萬玖仟零拾伍元，按年息百分之十計算之利息；
並均自民國九十二年五月十六日起至清償日止，分別按上開利率百分之二十計算之違
約金。
原告其餘之訴駁回。
訴訟費用由被告負擔。
    事      實
一、原告方面：
  (一)聲明：被告應給付原告新臺幣（下同）三百四十五萬四千二百四十九元，及自民
    國九十二年五月十六日起至清償日止，其二百四十八萬五千二百一十四元（即五
    十九萬四千四百二十元及一百八十九萬零七百九十四元之總和），按年息百分之
    十一點一計算之利息，其中九十六萬九千零三十五元，按年息百分之十點五計算
    之利息；並均自同日起至清償日止，分別按上開利率百分之二十計算之違約金。
  (二)陳述：
  1.被告於民國八十七年二月十八日、同年三月二十五日及同年八月十九日，分別向
    原告借款二百三十五萬元（下稱第一筆借款）、二百三十萬元（下稱第二筆借款
    ）及一百萬元（下稱第三筆借款）共三筆借款，就第一、二筆借款部分均約定按
    原告基本放款利率年息百分之九點一，加碼百分之二，共計百分之十一點一計算
    利息，第三筆借款部分則約定按原告基本放款利率年息百分之九點一，加碼百分
    之一點四，共計百分之十點五計算利息，並均約定嗣後隨原告基本放款利率調整
    而調整，並自調整後之年利率重新計算利率；第一筆至第三筆借款清償日分別為
    同年八月十八日、同年九月二十五日及八十八年八月十九日，償還方法：自借款
    日起按月付息，並約定遲延還本或付息時，逾期六個月以內部分，按約定利率百
    分之十，逾期六個月部分，就超過部分，按約定利率百分之二十，加付違約金。
  2.詎被告就第一筆至第三筆借款分別自八十七年九月十五日、同年六月二十五日、
    八十八年四月八日起，即未按時繳息（調整後之基本放款利率分別為百分之九點
    一、百分之九點一及百分之八點六），迭經催討均未置理，依約定書第五條第一
    款之約定，任何一宗債務不依約清償本金、利息，借款視為全部到期，原告即聲
    請拍賣被告、連帶保證人之財產，並經鈞院九十年執未字第二四五八四號拍賣獲
    部分分配，第一筆至第三筆借款分別尚有五十九萬四千四百二十元、一百八十九
    萬零七百九十四元、九十六萬九千零三十五元，未獲清償，被告依法自應清償如
    訴之聲明所示之本金、利息、違約金之債務。
  (三)證據：提出約定書影本一份、本票影本三份、本院九十年度民執未字第二五四八
    四號強制執行金額計算書分配表影本一件、原告合作社基本放款利率調整情形附
    表一份為證。
二、被告方面：
    被告未於言詞辯期日到場，亦未提出書狀作何聲明或陳述。
    理      由
一、本件被告經合法通知，未於言詞辯論期日到場，核無民事訴訟法第三百八十六條
    所列各款情形，爰依原告之聲請，由其一造辯論而為判決。
二、經查，原告主張被告於八十七年二月十八日、同年三月二十五日及同年八月十九
    日，分別向原告借款二百三十五萬元、二百三十萬元及一百萬元共三筆借款，就
    第一、二筆借款部分均約定按原告基本放款利率年息百分之九點一，加碼百分之
    二，共計百分之十一點一計算利息，第三筆借款部分則約定按原告基本放款利率
    年息百分之九點一，加碼百分之一點四，共計百分之十點五計算利息，並均約定
    嗣後隨原告基本放款利率調整而調整，並自調整後之年利率重新計算利率；第一
    筆至第三筆借款清償日分別為同年八月十八日、同年九月二十五日及八十八年八
    月十九日，償還方法：自借款日起按月付息，並約定遲延還本或付息時，逾期六
    個月以內部分，按約定利率百分之十，逾期六個月部分，就超過部分，按約定利
    率百分之二十，加付違約金。被告分別自八十七年九月十五日、同年六月二十五
    日、八十八年四月八日起，即未按時繳息，迭經催討均未置理，依約定書第五條
    第一款之約定，任何一宗債務不依約清償本金、利息，借款視為全部到期，原告
    即聲請拍賣被告、連帶保證人之財產，並經本院九十年執未字第二四五八四號拍
    賣獲部分分配等事實，業經原告提出約定書影本一份、本票影本三份及本院九十
    年度民執未字第二五四八四號強制執行金額計算書分配表影本一件為證，可信屬
    實，次查，本件第一筆至第三筆借款經本院執行法院拍賣被告及連帶保證人之財
    產，所獲得之拍賣分配金額分別為三十六萬一千八百八十九元、一百一十五萬一
    千零八十二元，五十八萬九千九百六十元，清償部分本金及計算至九十二年五月
    十五日以前之本金及違約金後，分別剩餘本金五十九萬四千四百二十元、一百八
    十九萬零七百九十四元及九十六萬九千零三十五元及翌日起算之利息、違約金尚
    未清償，此亦可參酌前揭分配表足稽，復查，被告就第一筆至第三筆借款分別自
    八十七年九月十五日、同年六月二十五日、八十八年四月八日起，即未按時繳息
    ，調整後之基本放款利率分別為百分之九點一、百分之九點一及百分之八點六，
    此有原告提出之基本放款利率調整情形表附卷可參，則依照前述，分別加碼百分
    之二、百分二及百分之一點四，故計被告第一筆至第三筆借款違約時之借款利息
    應分別以百分之十一點一、百分之十一點一及百分之十為計，是被告尚欠未清償
    之金額為：(一)第一筆借款應為本金五十九萬四千四百二十元，及自九十二年五月
    十六日起至清償日止，按年息百分之十一點一計算之利息，暨自同日起至清償日
    止按上開利率二成計算之違約金；(二)第二筆借款應為本金一百八十九萬零七百九
    十四元及自九十二年五月十六日起至清償日止，按年息百分之十一點一計算之利
    息，暨自同日起至清償日止按上開利率二成計算之違約金；(三)第三筆借款應為本
    金九十六萬九千零三十五元，及自九十二年五月十六日起至清償日止，按年息百
    分之十計算之利息，暨自同日起至清償日止按上開利率二成計算之違約金。
三、按消費借貸者，謂當事人一方移轉金錢或其他代替物之所有權於他方，而約定他
    方以種類、品質、數量相同之物返還之契約，民法第四百七十四條第一項定有明
    文；本件被告向貸款原告第一筆至第三筆借款，既均未依約清償，從而，原告依
    消費借貸之法律關係，自得請求被告返還，次查，原告訴之聲明所請求關於第一
    筆及第二筆借款金額部分，其本金、利息及違約金之剩餘金額部分，均與上開所
    述之情形相符，此部分之請求均屬有理由，應予准許，惟第三筆借款部分，除本
    金之請求與前揭所述相吻合，應予准許外，其關於利息及違約金之計算部分，如
    前所述，應以百分之十為計算，是原告請求以百分之十點五為計算，其超過百分
    之十之請求部分，即屬無據，自應予駁回。
四、再按各當事人一部勝訴、一部敗訴者，其訴訟費用，由法院酌量情形，命兩造以
    比例分擔或命一造負擔，或命兩造各自負擔其支出之訴訟費用，民事訴訟法第七
    十九條定有明文，末查，本件雖屬原告一部勝訴、一部敗訴之判決，然原告於本
    件借款本金之主要請求部分均已獲得勝訴判決，僅第三筆借款之利息及違約金之
    附帶請求部分，受有部分敗訴之判決，本院審酌此一情形，對於原告勝訴之結果
    影響甚微，故認訴訟費用仍宜全由被告負擔，附此敘明。
五、據上論結，本件原告之訴一部有理由，一部無理由，依民事訴訟法第三百八十五
    條第一項前段、第七十九條，判決如主文。
中      華      民      國    九十二    年      十一      月  二十八    日
                                臺灣臺中地方法院民事第三庭
~B法      官  許  石  慶
右為正本係照原本作成
如不服本判決，應於判決送達後二十日內，向本院提出上訴狀。
中      華      民      國    九十二    年      十一      月  二十八    日
~B法院書記官


司法院資訊處製作；財團法人民間司法改革基金會備份。
